臺灣士林地方法院交通事件裁定　　　　　　　　　　九十三年度交聲字第二一九號
　　原處分機關　交通部公路總局臺北區監理所基隆監理站
　　異　議　人
　　即受處分人　甲○○
右列異議人即受處分人因違反道路交通管理處罰條例案件，對於交通部公路總局臺北
區監理所基隆監理站民國九十三年三月十二日基監字第裁四二—ＡＩＪ三０四五三六
號裁決聲明異議（原舉發案號：臺北市政府警察局舉發違反道路交通管理事件通知單
掌電字第ＡＩＪ三０四五三六號），本院裁定如左：
    主  文
原處分撤銷。
甲○○不罰。
    理  由
一、按汽車駕駛人於行駛道路時，使用手持式行動電話進行撥接或通話者，處新臺幣
    （下同）三千元罰鍰，道路交通管理處罰條例第三十一條之一第一項定有明文。
二、原處分意旨略以：異議人即受處分人甲○○駕駛車牌號碼ＡＤ—九０八三號自小
    客車，於民國九十三年二月一日十六時五十六分許，在臺北市○○區○○路十一
    號前東往西方向，因開車使用手持式行動電話進行通話，為臺北市政府警察局信
    義分局交通分隊員警掌電攔停當場舉發，遂依道路交通管理處罰條例第三十一條
    之一第一項規定，處罰鍰三千元。
三、異議意旨略以：伊於九十三年二月一日經過新光三越信義店門口時，被員警攔下
    ，伊以為員警只是查看證件，沒想到其卻稱伊開車時講電話，伊回想可能是右手
    抓頭的動作引起誤會，伊確實沒有講電話，但員警卻以栽贓的態度說：「有沒有
    打你自己清楚。」且以試圖確認的口氣詢問伊，顯見渠等並不是很確定伊有無打
    電話，伊並備有一份通聯紀錄以供查驗，據此聲明異議云云。
四、經查：
  (一)按法院受理有關交通事件，準用刑事訴訟法之規定，道路交通管理處罰條例第八
    十九條前段定有明文。而「認定犯罪事實所憑之證據，雖不以直接證據為限，間
    接證據亦包括在內，然而無論直接證據或間接證據，其為訴訟上之證明，須於通
    常一般之人均不致有所懷疑，而得確信其為真實之程度者，始得據為有罪之認定
    ，倘其證明尚未達到此一程度，而有合理之懷疑存在而無從使事實審法院得有罪
    之確信時，即應由法院為諭知被告無罪之判決。」，最高法院著有七十六年臺上
    字第四九八六號判例可資參照，此於法院審理違反道路交通管理處罰條例聲明異
    議案件時，亦應有其適用，易言之，法院應憑證據認定受處分人之違規事實，如
    仍有合理懷疑存在時，即應從有利於受處分人之認定。
  (二)查本件原處分機關係以告發之臺北市政府警察局信義分局交通分隊警員所填製之
    「舉發違反道路交通管理事件通知單」為處罰之唯一依據。訊之證人即臺北市政
    府警察局信義分局交通分隊警員楊永強固到庭結證稱：「‧‧‧當時我在異議人
    同向的人行道上執行交通整理勤務‧‧‧我看到他燈號變為綠燈後，第一部已經
    開走了，他卻還在原地沒有動，我就看到他左手持行動電話通話中，我從他車前
    就走到他駕駛座旁邊，要他搖下車窗，他手機就已經擺在旁邊了‧‧‧我有看到
    異議人左手持行動電話在通話，他使用的不是免持聽筒的那種，且嘴巴有在動，
    有在通話‧‧‧且我有確認行動電話的ＳＩＭ卡號碼。」（見本院九十三年六月
    十七日調查筆錄），然本件舉發違規通知單既係證人楊永強所製發，其上述證詞
    之效力即無異於上揭舉發違規通知單，又本件純係證人楊永強目測而為舉發，亦
    未經拍照存證，容有發生誤判之可能，且復無其他在場之人可資證明，則現存之
    證據尚不足為不利於異議人之認定。
  (三)再者，依證人楊永強證述：異議人使用手持式行動電話之時間約為九十三年二月
    一日十六時五十六分之前十至二十分鐘左右，因為十六時五十六分為電腦列印出
    來的時間，在場有爭執十到二十分鐘才開單等情，經本院依職權向中華電信股份
    有限公司調閱異議人所使用之前開行動電話號碼雙向通聯記錄查核結果，同日十
    五時五十二分許，雖曾有通話二十五秒；十六時五十七分五十三秒，亦有一通未
    接聽之來電；然該日十六時五十六分前十至二十分鐘，並無任何發話或受話之通
    聯記錄，此有中華電信（行動）資料查詢一份附卷可稽，足認異議人所辯，堪以
    採信。
五、綜上所陳，原處分機關所憑之證據，既有合理之懷疑，而依前開證據顯示異議人
    之行動電話門號，於被舉發之時間並無任何發話或受話之紀錄，此外，復查無證
    據足以認定異議人有駕車行駛於道路時，以行動電話撥接或通話之情事，從而，
    原處分機關未予詳查而逕予裁罰，尚有未洽，本件異議為有理由，原處分應予撤
    銷，另諭知受處分人不罰，以資適法。
據上論斷，應依道路交通案件處理辦法第二十條，裁定如主文。
中　　　華　　　民　　　國　　九十三　　年　　　七　　　月　　 十四 　　日
                              臺灣士林地方法院交通法庭
                                  法  官  黃  潔  茹
右正本證明與原本無異。
如不服本裁定應於送達後五日內向本院提出抗告狀。
                                  書記官  柳  瑞  宗
中　　　華　　　民　　　國　　九十三　　年　　　七　　　月　　 十五     日
